臺灣高等法院刑事判決　　　　　　　　　　　　　九十二年度上易字第三六０九號
　　上　訴　人　臺灣板橋地方法院檢察署檢察官
　　上　訴　人
　　即　被　告　乙○○
　　被　　　告　丙○○○
右上訴人因被告妨害公務案件，不服臺灣板橋地方法院九十二年度易字第五四號，中
華民國九十二年十月二十三日第一審判決（起訴案號：臺灣板橋地方法院檢察署九十
年度偵字第一五九一六號），提起上訴，本院判決如左：
    主  文
上訴駁回。
    事  實
一、乙○○於民國（下同）九十年二月十八日晚上十一時五十分許，酒後駕駛車牌號
    碼七Ａ｜五四○七號自用小客車，搭載其妻丙○○○，沿臺北縣永和市○○道路
    往中和市方向行駛，行經堤頂道路銜接永和市○○○路○段處時，因見前方有警
    方設置之路檢點，為逃避臨檢竟駕駛前開小客車跨越中央分隔島強行迴轉至對向
    車道並暫停於路旁，此時，執行路檢勤務即臺北縣政府警察局永和分局交通分隊
    員警甲○○、陳啟明、黃敏忠、許烈豪、王臺榮、蕭有德見情況有異即上前盤查
    ，發現丙○○○坐在駕駛座上，而乙○○則坐在駕駛座旁，但因前開小客車停放
    該處有妨礙交通之虞，遂即要求丙○○○移動車輛至前方空曠處，惟丙○○○竟
    不會開車，遂由乙○○將該車向前推行至前方之永和市○○○路、保生路口。因
    甲○○等員警發覺乙○○身上有明顯酒味，在客觀上有合理根據懷疑乙○○酒醉
    駕車，欲對乙○○進行酒精測試，惟乙○○卻一再拒絕酒測，並基於妨害公務之
    犯意，明知甲○○等員警係正依法執行職務之公務員，竟拒不受測而施強暴行為
    ，與甲○○等員警發生拉扯，致甲○○頸部挫傷、右手中指擦傷（傷害部分未據
    告訴），及其制服左臂章撕裂。乙○○旋又走到車旁，自車內拿出一把水果刀稱
    欲自殘，又自車內拿筆稱要記下員警臂章號碼，此時，因丙○○○胃痛不適，在
    場員警遂聯繫救護車前來將丙○○○送醫，乙○○以其亦有受傷而一同上救護車
    離去就醫，始終拒不接受酒精測試。
二、案經臺北縣警察局永和分局報請臺灣板橋地方法院檢察署檢察官偵查起訴。
    理  由
甲、被告乙○○有罪部分：
一、訊據被告乙○○矢口否認有何妨害公務犯行，辯稱：伊當時開車迴轉過去後，伊
    停在那裡有看到警察過來，警察到了以後，伊就下車，警察要伊把車開到前面，
    因為那是在路旁邊，怕妨害交通，那時車子無法發動，伊就用推的，推了一百五
    十公尺，因推車過程很累、很喘，伊靠在牆邊休息，那時有位警察在伊旁邊一直
    跟伊講，講什麼伊忘了，他在講話時，另一位警員走過來，他就用手靠在伊的肩
    上，要把伊拉到前面去，伊自然反應，用手擋他，他就過來拉伊前頸部的衣服，
    伊自然反應也推他，旁邊三、四個警察以為伊打警察就過來，當初跟伊拉扯的警
    員就用過肩摔，把伊摔在地上，伊被摔在地上，當然會掙扎，旁邊警察看伊在掙
    扎，就將伊壓在地上，伊後腦先著地，當時情形伊當然是會掙扎，在這當中是伊
    自己把外套脫掉掙扎出來，跑到車上要拿筆記錄警員臂章號碼，誤拿水果刀，隨
    即把刀丟棄在地，警察以為伊要拿刀自裁，從頭到尾警員均未說要對伊酒測，在
    攔車時，伊很配合，赴醫院就醫時等候甚久，均未有警方到場進行酒測，伊始離
    去云云。經查，右揭被告乙○○妨害公務之事實，業據證人即臺北縣政府警察局
    永和分局交通分隊員警甲○○、許烈豪於偵查時證述綦詳，且有甲○○之診斷書
    一件與其制服左臂章　撕裂之照片一張、舉發違反道路交通管理事件通知單影本
    二件、案發當時現場照片五張在偵查卷內可稽。另證人即臺北縣政府警察局永和
    分局交通分隊員警蕭有德於偵查中亦證稱：案發當時確有要求對被告乙○○進行
    酒精測試，惟為被告乙○○所拒絕等語（見偵卷第四十二頁），而被告乙○○於
    原審及本院調查時均坦承案發當晚有喝酒等情，足見警員甲○○等人所證述當時
    發覺被告乙○○身上有明顯酒味，故要求進行酒精測試遭拒等情，應屬可信，復
    參以於事發時被告在警方盤查時，為逃避駕駛之責，與其妻丙○○○交換位置，
    顯見係害怕員警對其酒測而為，故被告乙○○辯稱：警察從頭到尾沒有說要對伊
    酒測，伊只是在警員拉他、壓他時出手抵抗，一直很配合員警，未對執行公務之
    員警施強暴妨害公務云云，顯屬事後避重就輕之詞，委難採信。雖其妻即共同被
    告丙○○○多次供稱被告乙○○並未對警員施暴，反而是員警多人出手毆打被告
    乙○○云云，依渠等身份關係，且丙○○○在現場時有幫助被告乙○○逃避酒測
    之行為，其供詞無免於迴護被告乙○○之情，難為被告乙○○有利之認定，本件
    事證明確，被告乙○○有妨害公務之犯行洵堪認定。
二、核被告乙○○所為，係犯刑法第一百三十五條第一項之妨害公務執行罪。原審因
    認被告罪證明確，引用刑法第一百三十五條第一項、第四十一條第一項前段，罰
    金罰鍰提高標準條例第一條前段、第二條之規定，並審酌被告之素行狀況、犯罪
    動機、手段、目的、所生之危害及犯罪後態度等一切情狀，量處被告乙○○有期
    徒刑五月，並諭知易科罰金之折算標準，核其認事用法，並無違誤，量刑亦屬妥
    適。公訴人上訴意旨認被告乙○○犯行非輕，原審僅量處五月徒刑，顯屬過輕，
    請求從重量刑，及上訴人即被告乙○○上訴意旨仍執前詞否認犯罪，並認量刑過
    重云云，均無理由，上訴應予駁回。
乙、被告丙○○○無罪部分：
一、公訴意旨略稱：被告乙○○於前揭時地駕車搭載其妻即被告丙○○○，在永和市
    ○○道路銜接永和市○○○路○段處為逃避臨檢，駕車跨越中央分隔島強行迴轉
    ，此時，執行路檢勤務即臺北縣政府警察局永和分局交通分隊員警甲○○、陳啟
    明、黃敏忠、許烈豪等人查覺情況有異即上前盤查，發現被告丙○○○坐在駕駛
    座，而被告乙○○坐在駕駛座旁，但因前開小客車停放處有妨礙交通之虞，即要
    求被告丙○○○移動車輛至空曠地方，惟被告丙○○○竟不會開車，同時員警甲○○等人發覺被告乙○○滿身酒味，在客觀上有合理根據，懷疑前開小客車之駕
    駛為乙○○，故欲對被告乙○○進行酒測，被告丙○○○與乙○○二人竟共同基
    於妨害公務之犯意聯絡，明知員警甲○○等人係依法執行公務，卻與員警甲○○
    等人發生拉扯，而當場施以強暴行為，致員警甲○○受有頸部挫傷、右手中指擦
    傷等之傷害 (傷害部分未據告訴) ，並造成左臂章斷裂。嗣被告丙○○○與乙○○發覺無法阻止員警依法執行酒測行為，即由被告乙○○返回車內拿出水果刀，
    表明欲自殺後，隨即往身上刺，致其身上受傷，而被告丙○○○則偽稱「胃痛」
    等對公務員之身體在物理上產生強烈影響方式，以達其妨害公務之目的，其後要
    求員警將其二人送醫治療，並趁送醫時藉故離開，而逃避酒測，因認被告丙○○○涉有刑法第一百三十五條第一項之妨害公務執行罪嫌。
二、公訴意旨認被告丙○○○涉有前開罪嫌，無非是以右揭犯罪事實，業據證人甲○○、陳啟明、黃敏忠、許烈豪、蕭有德等人於偵查中證述就有關本件發生緣由、
    處理過程及妨害公務行等細節綦詳，並有現場照片等在卷可稽等情為其主要論據
    。惟訊據被告丙○○○堅決否認有何妨害公務犯行，辯稱：伊沒有去抓警察，都
    沒有碰警察，是警察碰伊，伊看到乙○○躺在地上，看警察打乙○○，伊很急就
    走過去，說你們有話用講的，不要用打的，你們那麼多人打他一個，一個警察就
    轉身很大力的把伊推走，伊被推得滑到滿遠的，推倒在地上等語。經查，依證人
    甲○○於偵查中到庭證稱「‧‧‧我們覺得開車的應是乙○○，就要他酒測，但
    他不接受酒測，我們強制要他酒測，至於有無罵我們，我忘了，但有拉扯，造成
    我頭部、中指受傷，傷害部分我不想提出告訴，我在與乙○○拉扯中，他太太就
    在旁擾亂我們，裝說肚子痛，她有無罵我們，我忘記了，當時應有拉扯，因太混
    亂了，我不能確定，後來乙○○掙脫之後，跑到車上拿一水果刀，說他要自殺，
    他自己有刺到自己，他有受傷，又叫我們叫救護車送他太太」等語；及證人許烈
    豪於偵查中到庭證稱「‧‧‧我們懷疑是乙○○開的，他不願配合，他即打電話
    找朋友過來，我們要請他下來酒測，他都不願配合，他後來有下車，我們要酒測
    ，他不肯，並推了徐小隊長，我們就強制要酒測，丙○○○當時有坐計程車離開
    過，後來又回來，當時拉扯時，他太太有在現場，我負責在旁警戒，他們拉扯時
    ，我們要去拉開，丙○○○有過來阻擾，後來她離開現場又回來，就說她肚子痛
    」等語；及證人蕭有德於偵查時到庭證稱「‧‧‧當時我們要他拿出證件，他沒
    有拿，是後來合力推車到空地後，他才拿出來，丙○○○沒有言語罵我們，只有
    在旁邊阻止我們給乙○○酒測」等語 (見偵查卷第八至十頁)，依渠等前述證詞
    ，均未指明被告丙○○○在當時有何與員警發生拉扯之行為，亦未指被告丙○○○有何對在場員警施用強暴之情事。至於公訴意旨另指稱被告丙○○○偽稱「胃
    痛」等對公務員之身體在物理上產生強烈影響方式，以達其妨害公務之目的乙節
    ，惟依卷附之被告丙○○○於案發翌日（九十年二月十九日）在臺北市立和平醫
    院就診之診斷書記載其「疑腹部鈍傷」，及證人鍾良言於警訊中證述：伊現場時
    ，發現被告丙○○○臉色蒼白，冒冷汗，人蹲在地上等語（見警訊卷第十一頁背
    面），顯見被告丙○○○在案發現場時身體確有不適之情，尚難認被告丙○○○
    當時有偽稱胃痛之舉，公訴人所指被告丙○○○有對公務員身體在物理上產生強
    烈影響之妨害公務之事實，尚屬無據。此外，復查無其他積極證據足資證明被告
    丙○○○有何公訴人所指之妨害公務犯行，不能證明被告丙○○○有同被告乙○○共犯妨害公務犯行
三、原審因認不能證明被告犯罪，而為被告無罪之諭知，核無違誤，公訴人上訴意旨
    仍執前詞指摘原判決不當，請求對被告丙○○○無罪部分撤銷改判，尚無理由，
    上訴應予駁回。
據上論斷，應依刑事訴訟法第三百六十八條，判決如主文。
本案經檢察官曾忠己到庭執行職務。
中　　　華　　　民　　　國　　九十三　　年　　　二　　　月　　二十四　　日
                              臺灣高等法院刑事第十六庭
                                  審判長法  官  許　增　男
                                        法  官  陳　孟　瑩
                                        法  官  周　煙　平
右正本證明與原本無異。
不得上訴。
                                        書記官  蕭　麗　珍
中　　　華　　　民　　　國　　九十三　　年　　　三　　　月　　　二　　　日
